臺灣彰化地方法院民事判決　九十三年度訴字第七○三號
　　原　　　告　乙○○
　　原　　　告　丁　○
　　訴訟代理人　陳慧烈律師
　　被　　　告　戊○○
　　被　　　告　甲○○
　　被　　　告　丙○○
右當事人間請求分割共有物事件，本院於民國九十四年三月十四日言詞辯論終結，判
決如左：
    主      文
原告乙○○與被告戊○○、甲○○、丙○○共有座落彰化縣社頭鄉○○段五八二地號
、地目旱、面積一三五一三平方公尺土地其分割方法：如彰化縣田中地政事務所九十
四年一月廿八日０一０六號土地複丈成果圖編號甲部分面積二０九九平方公尺歸被告
甲○○取得，編號乙部份面積二九六八平方公尺歸被告丙○○取得，編號丙部份面積
四八五四平方公尺歸被告戊○○取得，編號丁部份面積三五九二平方公尺歸原告乙○○取得。
原告丁○與被告戊○○、甲○○、丙○○共有座落彰化縣社頭鄉○○段五八二之一地
號、地目建、面積四二九平方公尺土地其分割方法：如彰化縣田中地政事務所九十四
年一月廿八日０一０六號土地複丈成果圖編號Ａ部分面積六三平方公尺歸被告甲○○
取得，編號Ｂ部份面積九八平方公尺歸被告丙○○取得，編號Ｃ部份面積一六一平方
公尺歸被告戊○○取得，編號Ｄ部份面積一０七平方公尺歸原告丁○取得。
訴訟費用由兩造依附表一所示之比例負擔。
    事實及理由
一、本件原告起訴主張座落彰化縣社頭鄉○○段五八二地號、地目旱、面積一三五一
    三平方公尺土地（以下簡稱系爭五八二地號土地）為原告乙○○與被告戊○○、
    甲○○、丙○○共有，座落彰化縣社頭鄉○○段五八二之一地號、地目建、面積
    四二九平方公尺土地（以下簡稱系爭五八二之一地號土地）為原告丁○與被告戊○○、甲○○、丙○○共有，各人應有部份如附表二所示，茲各共有人間既無不
    分割之約定，亦無因物之使用目的不能分割之情形，就分割方法又不能達成協議
    ，爰訴請裁判分割，按原告乙○○與被告戊○○、甲○○、丙○○間就前述五八
    二號旱地曾於八十七年三月廿日達成分管協議，請依既定使用狀況予以分割等語
    ，並聲明：請求判如主文第一項所示。原告丁○與被告戊○○、甲○○、丙○○
    共有座落彰化縣社頭鄉○○段五八二之一地號、地目建、面積四二九平方公尺土
    地其分割方法：如附圖所示甲部份面積六三．二六平方公尺歸被告甲○○取得，
    乙部分面積一０七．二五平方公尺歸原告丁○取得，丙部份面積一六０．八八平
    方公尺歸被告戊○○取得，丁部份面積九七．六一平方公尺歸被告丙○○取得，
    或採變賣方式以價金分配各共有人。訴訟費用由被告負擔。
二、被告則均同意原物分割，惟對系爭五八二之一地號土地分割後各共有人之分配位
    置表不同意見，並請求判如主文第一、二項所示。
三、得心證之理由：
    （一）原告主張系爭五八二地號土地為原告乙○○與被告戊○○、甲○○、黃興
          榮共有，系爭五八二之一地號土地為原告丁○與被告戊○○、甲○○、黃
          興榮共有，各人應有部份如附表二所示，原告乙○○與被告戊○○、何榮
          賢、丙○○間就系爭五八二號土地曾於八十七年三月廿日達成分管協議，
          並均請求依分管協議內容予以分割等情，業據其提出土地登記簿謄本、共
          有土地分管協議書影本為證，復為被告所不爭執，自堪信為真實。兩造間
          既無不分割之約定，亦無因物之使用目的不能分割之情形，就分割方法又
          不能達成協議，從而，原告訴請分割共有物，揆諸民法第八百二十三條第
          一項前段規定，核無不合，應予准許。
    （二）按法院定分割方法時，必須考量兩造之利益、意願，由土地上建物現況、
          各共有人原使用位置、分割後各共有人分得土地之方整及利用價值，予以
          衡量。查系爭五八二地號土地北側面臨一現有道路，可對外聯絡通行，各
          共有人間即原告乙○○及被告被告戊○○、甲○○、丙○○間原訂有分管
          協議，並均陳明願按原分管位置即彰化縣田中地政事務所九十四年一月廿
          八日０一０六土地複丈成果圖編號甲、乙、丙、丁之方式分割土地，且本
          院認如依上揭分割方案，分割後各筆土地較為方整，有利日後土地利用，
          應足採用，爰判決如主文第一項所示。另查系爭五八二之一地號土地上有
          被告甲○○興建磚造房屋居住使用多年，被告丙○○、戊○○於本院言詞
          辯論時復陳明已與被告甲○○達成協議，將來就個人所分得系爭五八二之
          一地號土地與被告甲○○進行土地交換等語，茲審酌上開多數共有人之意
          見、分割後土地利用效益提高，且對共有人於共有土地上建物損害降低等
          情，因認就系爭五八二之一地號土地之分割方案判如主文第二項所示為適
          當。
四、訴訟費用負擔之依據：民事訴訟法第七十八條、第八十條之一、第八十五條第一
    項但書。
中　　　華　　　民　　　國　　九十四　　年　　　三　　　月　　廿一      日
                                        民事第一庭
~B法　　 官  簡燕子
附表一
┌────┬────────┐
│姓　　名│訴訟費用負擔比例│
├────┼────────┤
│乙○○  │百分之二三      │
├────┼────────┤
│丁  ○  │百分之四        │
├────┼────────┤
│戊○○  │百分之三六      │
├────┼────────┤
│甲○○  │百分之一五      │
├────┼────────┤
│丙○○  │百分之二二      │
├────┼────────┤
右為正本係照原本作成。
如對本判決上訴，應於判決送達後二十日內向本院提出上訴狀。
中　　　華　　　民　　　國　　九十四　　年　　　三　　　月　　 廿一     日
~B法院書記官　張清秀
